【裁判字號】    98,上訴,5030
【裁判日期】    990119
【裁判案由】    違反藥事法
【裁判全文】
臺灣高等法院刑事判決                98年度上訴字第5030號
上  訴  人
即  被  告  甲○○
                  （另案於臺灣臺北監獄臺北分監執行中）
上列上訴人因違反藥事法案件，不服臺灣板橋地方法院98年度訴
字第2275號，中華民國98年10月9日第一審判決（起訴案號：臺
灣板橋地方法院檢察署98年度偵字第11261號），提起上訴，本
院判決如下：
    主  文
上訴駁回。
    事  實
一、甲○○知悉甲基安非他命係業經公告列為毒品危害防制條例
    第2條第2項第2款之第二級毒品，屬中央衛生主管機關明令
    公告之毒害藥品（禁藥），不得牙保。因友人莊明宗於民國
    （下同）98年3月2日上午某時，以門號0000000000號行動電
    話與甲○○所持用之門號0000000000號（該門號係黃證洋申
    辦，交予甲○○使用）行動電話聯繫，向其表示欲購買新臺
    幣（下同）2000元之禁藥甲基安非他命供己施用等語，即基
    於牙保甲基安非他命之犯意，於同日下午3、4時許，駕車搭
    載某真實姓名年籍不詳之成年人，與莊明宗相約在臺北縣三
    重市○○○○道附近某處見面，居中介紹莊明宗向該真實姓
    名年籍不詳之成年人購買淨重未達1公克、價格為2000元之
    禁藥甲基安非他命1包。嗣莊明宗於98年3月7日下午5時許，
    駕駛甲○○所有車號5771－JT號自用小客車時，未隨身攜帶
    行車執照為警攔查，循線查知上情（莊明宗涉犯施用毒品部
    分由檢察官另行偵辦）。
二、案經臺北縣政府警察局三重分局報請臺灣板橋地方法院檢察
    署檢察官偵查起訴。
    理  由
一、證據能力部分：
（一）按被告以外之人於審判外之言詞或書面陳述，除法律有規
      定者外，不得作為證據，刑事訴訟法第159條第1項定有明
      文，此即學理上所稱「傳聞證據排除法則」。又被告以外
      之人於審判外之陳述，雖不符同法第159條之1至第159條
      之4之規定，而經當事人於審判程序同意作為證據，法院
      審酌該言詞陳述或書面陳述作成時之情況，認為適當者，
      亦得為證據。當事人、代理人或辯護人於法院調查證據時
      ，知有第159條第1項不得為證據之情形，而未於言詞辯論
      終結前聲明異議者，視為有前項之同意，此則據同法第15
      9條之5規定甚明。鑒於採用傳聞證據排除法則重要理由之
      一，係因傳聞證據未經當事人之反詰問予以覈實，若當事
      人願放棄對原供述人之反對詰問時，原則上即可承認該傳
      聞證據之證據能力。而揆諸我國刑事訴訟法第159條之5之
      立法理由，除參照前述傳聞證據排除法則之基本法理外，
      亦參考日本刑事訴訟法第326條之立法例，查日本刑事審
      判實務之運作，有關檢察官及被告均同意作為證據之傳聞
      書面材料或陳述，可直接援引該國刑事訴訟法第326條作
      為傳聞例外之法律依據，僅在檢察官與被告或其辯護人不
      同意之情況下，乃須根據其他傳聞例外規定，俾以斟酌該
      等傳聞書面材料或陳述是否具有證據能力，在當事人間無
      爭執之案件中，傳聞證據基本上均可依據前引規定提出於
      法院使用。據此，我國刑事訴訟法第159條之5之適用應可
      作同上之解釋。公訴人、被告就本判決所引之被告以外之
      人於審判外之陳述，迄於言詞辯論終結前未為異議之聲明
      ，而本院審酌渠等陳述作成時之情況，核無違法取證及證
      明力明顯過低之瑕疵，為證明犯罪事實所必要，亦認為以
      之作為證據為適當，根據上開規定及說明，作為本件判決
      認定被告犯罪事實之被告以外之人於審判外陳述是否屬於
      傳聞之例外，無庸先行考量刑事訴訟法第159條之1第2項
      、第159條之2、第159條之3等規定，得逕依同法第159條
      之5規定作為證據。
（二）臺灣檢驗科技股份有限公司98年3月23日編號UL/2009/302
      07號濫用藥物檢驗報告，係就證人莊明宗之尿液所為之鑑
      定書，性質上雖屬被告以外之人於審判外之書面陳述，然
      上開鑑定書部分，係由司法警察等偵查輔助人員於案件未
      移送檢察官偵辦前之調查犯罪階段，依據檢察長之概括授
      權，先行將所採集之尿液送請檢察機關預先核定之專責鑑
      定人或鑑定機關實施鑑定，基於檢察一體原則，該鑑定人
      或鑑定機關亦應視同受承辦檢察官所選任或囑託而執行鑑
      定業務，臺灣檢驗科技股份有限公司所出具之上開書面鑑
      定報告，核屬刑事訴訟法第206條所定之傳聞例外情形，
      依刑事訴訟法第159條第1項但書之反面解釋，應有證據能
      力。
二、得心證之理由：
（一）訊據上訴人即被告甲○○矢口否認有何牙保禁藥甲基安非
      他命之犯行，辯稱：伊沒有介紹莊明宗向他人購買甲基安
      非他命，伊與莊明宗以前是同房執行的獄友，還欠莊明宗
      搬家費30 00元沒付，不可能幫他介紹藥頭；況且莊明宗
      本身就在販賣甲基安非他命，怎會由伊牙保介紹購買少量
      禁藥甲基安非他命云云（本院99年1月4日準備程序筆錄第
      2 頁至第3頁、同年月5日審判程序筆錄第4頁）。經查：
  １、證人莊明宗於檢察官訊問時具結證稱：98年3月2日下午2
      時許，伊以0000000000號電話聯繫被告所持用0000000000
      號或0000000000號行動電話，要求被告幫伊調取2000元的
      安非他命，2人約在臺北縣三重市○○○○道附近交貨；
      當天下午被告帶藥頭（即賣主）與伊交易，以2000元買1
      包甲基安非他命，伊與藥頭相互交付2000元及1包重量不
      詳的甲基安非他命；伊取得毒品後曾施用，因此98年3月7
      日被查獲後驗尿呈安非他命陽性反應等語（見98年度偵字
      第11261號卷第45頁至第46頁）；其復於原審審理時到庭
      具結證稱：伊曾於98年3月2日以電話和被告聯繫，跟被告
      說要買2張安非他命，「2張」就是2000元的意思，約定當
      天下午在三重交流道附近交貨，當天下午被告開車載1位
      藥頭來，伊在被告的車上，直接跟藥頭交易，錢直接交給
      藥頭，藥頭將甲基安非他命交給伊，因為藥頭不想和不認
      識的人交易，且伊購買的量很少，不到1公克，才由被告
      出面等語（見原審卷第49頁反面、第50頁反面）；顯見證
      人莊明宗就被告居間帶同賣主與證人莊明宗在車上交易禁
      藥甲基安非他命之證言，前後一致。被告雖辯稱：曾積欠
      證人莊明宗金錢未還，遭證人莊明宗妄指牙保甲基安非他
      命買賣，其所證內容不實在云云。然觀諸證人莊明宗於原
      審作證時，在檢察官詰問：「你請被告幫忙找藥頭，有無
      給被告好處？」，尚答以：「沒有，我今天害到被告我覺
      得過意不去．．．」等語（原審卷第50頁），足徵證人莊
      明宗在原審所為之證言，非出於挾怨報復之舉。
  ２、又查，被告於警詢、偵查、原審及本院行準備程序時供認
      門號0000000000號之行動電話係由伊使用（同上偵查卷第
      3頁、第43頁、原審卷第34頁、本院99年1月4日準備程序
      筆錄第3頁）。而證人莊明宗曾於98年3月2日上午11時5分
      許至同日下午3時17分許間，以門號0000000000號行動電
      話與被告持用之門號0000000000號行動電話聯繫8次（發
      話4次、受話4次）；且證人莊明宗於98年3月2日下午3時
      27分許、下午4時11分許、16分許分別以門號0000000000
      號行動電話另與他人通話時，基地臺位置均位於「臺北縣
      三重市○○路○段65之1號」；而被告於同日下午3時9分許
      、11分許、17分許，以門號0000000000號行動電話另與他
      人通話時，基地臺位置均位於「臺北縣三重市○○路○段
      65之1號」，同日下午3時51分許以上開電話另與他人通話
      時（上開電話於該日下午3時17分許至51分許間並無撥打
      或接聽之通聯紀錄），基地臺位置則位於「臺北縣三重市
      ○○街94號」，該處距離「臺北縣三重市○○路○段65之1
      號」及臺北縣三重交流道不遠，此觀諸前揭電話之通聯紀
      錄即明（同上偵查卷第55頁至第56頁、第62頁至第63頁）
      ，顯見證人莊明宗及被告於98年3月2日下午3時至4時之間
      ，均在臺北縣三重交流道附近活動無疑。是證人莊明宗證
      述其於98年3月2日當天與被告以電話聯繫，並相約於下午
      在臺北縣三重交流道附近見面等語，堪可採信。此外，參
      以證人莊明宗於98年3月7日下午5時許為警查獲後，經警
      採尿送驗結果，呈甲基安非他命陽性反應，有臺灣檢驗科
      技股份有限公司98年3月23日編號UL/2009/30207號濫用藥
      物檢驗報告1件附卷可參（同上偵查卷第20頁），足徵證
      人莊明宗於98年3月7日被查獲前確有施用甲基安非他命之
      行為，堪認證人莊明宗所述其曾於98年3月2日以上開電話
      與被告聯繫，透過被告居間牙保在臺北縣三重交流道附近
      向賣主購買甲基安非他命供己施用等語與事實相符。被告
      雖辯稱未牙保禁藥買賣云云，不足採信。至證人莊明宗雖
      曾於警詢及檢察官訊問時證稱：伊購買甲基安非他命之時
      間係於98年3月2日下午2點左右云云（同上偵查卷第13 頁
      、第45頁），與前開通聯紀錄顯示證人莊明宗與被告出現
      三重交流道附近之時間約在下午3時至4時左右不同；惟證
      人莊明宗於98年3月8日警詢或98年5月8日偵查時，距離案
      發時間已隔約6日及2月餘，難免記憶模糊，僅能供出被告
      牙保犯行的約略時間，尚與常情無違，自不得據此為有利
      於被告之認定。
  ３、雖證人莊明宗於警詢時證稱：伊打電話向被告表示欲購買
      2000元至3000元之「安仔」即甲基安非他命，並依被告指
      示前往指定處所等候交易，見面後伊將款項交給被告，被
      告就將甲基安非他命交給伊，最後1次向被告購買安非他
      命的時間是98年3月2日下午2時許云云（見偵卷第12頁至
      第13頁）。惟證人莊明宗於偵查中已供明：伊於警詢時已
      表明係另向他人購買甲基安非他命等語（同上偵查卷第46
      頁），且證人莊明宗於偵查及原審審理時均指證係由被告
      牙保伊與賣主買賣甲基安非他命等語，已如前述，故難認
      被告有何販賣甲基安非他命之犯行。
（二）綜上所述，本件事證明確，被告上開牙保禁藥甲基安非他
      命犯行，洵堪認定，應依法論科。
二、查甲基安非他命為毒品危害防制條例第2條第2項第2款所列
    之第二級毒品，屬中央衛生主管機關明令公告禁止製造、輸
    入、輸出或販賣之毒害藥品（禁藥），不得牙保。是核被告
    所為，係犯藥事法第83條第1項明知為禁藥而牙保罪。又按
    刑法第47條第1項所謂之「受有期徒刑之執行完畢」，就數
    罪併罰案件，係指所定之執行刑，執行完畢而言，如於定執
    行刑之前，因有一部分犯罪先確定，形式上予以執行，仍應
    依刑法規定定其應執行之刑，俟檢察官指揮執行「應執行刑
    」時，再就形式上已執行部分予以折抵，不能謂先確定之罪
    已執行完畢（最高法院96年度臺非字第33號判決意旨參照）
    。經查，被告曾因施用第二級毒品案件，經臺灣板橋地方法
    院以93年度簡字第87號判處有期徒刑5月確定，於93年5月10
    日入監執行；又因過失傷害、持有第二級毒品、違反槍砲彈
    藥刀械管制條例等案件，經本院以93年度交上易字第180號
    、臺灣板橋地方法院以92年度訴字第549號、臺灣臺東地方
    法院以94年度訴字第44號分別判處有期徒刑4月、3月、2年6
    月、1年10月確定，並與上開施用毒品罪判處有期徒刑5 月
    部分合併定應執行刑為有期徒刑5年2月確定。嗣於96年間經
    減刑後，上開各案改定應執行刑為有期徒刑4年8月確定，96
    年8月21日假釋，嗣假釋經撤銷，於98年4月7日入監執行殘
    刑7月25日（尚未執行完畢）；再因施用第二級毒品案件，
    經臺灣板橋地方法院以97年度簡字第8002號判處有期徒刑5
    月確定；又因施用第二級毒品案件，經臺灣臺北地方法院以
    97年度簡字第3497號判處有期徒刑5月確定，上揭施用第二
    級毒品2罪，合併定應執行刑為有期徒刑9月確定，再與撤銷
    假釋後之殘刑7月25日接續執行，指揮書執畢日期為100 年3
    月1日，此有本院被告前案紀錄表在卷可參。揆諸上開說明
    被告本件犯行，尚非屬受有期徒刑之執行完畢後，5年內故
    意再犯者，無從依刑法第47條第1項規定論以累犯；檢察官
    認被告本件犯行應論以累犯，尚有誤會，併予指明。
三、原審以被告犯行明確，而適用藥事法第83條第1項，並審酌
    被告牙保莊明宗向他人購買禁藥甲基安非他命以供施用，使
    他人買賣甲基安非他命之交易得以完成，助長甲基安非他命
    之流通，影響社會治安，行為實有不當，及其犯罪動機、目
    的、手段、所生危害、犯後態度等一切情狀，判處有期徒刑
    6月，核其認事用法，洵無違誤，量刑亦為妥適，被告上訴
    否認犯行，徒以前開陳詞漫指原判決不當，並無理由，應予
    駁回。
據上論斷，應依刑事訴訟法第368條，判決如主文。
本案經檢察官吳茂松到庭執行職務。
中    華    民    國    99    年    1    月    19   日
                  刑事第五庭審判長法  官  高明哲
                                  法  官  林洲富
                                  法  官  高玉舜
以上正本證明與原本無異。
如不服本判決，應於收受送達後10日內向本院提出上訴書狀，其
未敘述上訴之理由者並得於提起上訴後10日內向本院補提理由書
（均須按他造當事人之人數附繕本）「切勿逕送上級法院」。
                                  書記官  許雅淩
中    華    民    國    99    年    1     月    19    日
附錄：本案論罪科刑法條全文
藥事法第83條
明知為偽藥或禁藥，而販賣、供應、調劑、運送、寄藏、牙保、
轉讓或意圖販賣而陳列者，處 7 年以下有期徒刑，得併科新臺
幣 5 百萬元以下罰金。
犯前項之罪，因而致人於死者，處 7 年以上有期徒刑，致重傷
者，處 3 年以上 12 年以下有期徒刑。
因過失犯第 1 項之罪者，處 2 年以下有期徒刑、拘役或科新臺
幣 30 萬元以下罰金。
第 1 項之未遂犯罰之。


司法院資訊處製作；財團法人民間司法改革基金會備份。
